【裁判字號】    95,訴,1343
【裁判日期】    950929
【裁判案由】    偽造文書
【裁判全文】
臺灣臺北地方法院刑事判決              95年度訴字第1343號
公  訴  人  臺灣臺北地方法院檢察署檢察官
被      告  乙○○
                    （現因另案於臺灣臺北監獄執行中）
上列被告因偽造文書案件，經檢察官提起公訴（95年度偵字第15
884 號），嗣於本院準備程序中，被告就被訴事實為有罪之陳述
，經本院合議庭認為適當後，裁定由受命法官獨任進行簡式審判
程序，判決如下：
    主  文
乙○○行使偽造私文書，足以生損害於公眾及他人，累犯，處有
期徒刑肆月，如易科罰金，以銀元參佰元即新臺幣玖佰元折算壹
日，如附表所示偽造之署押均沒收之。
    事  實
一、乙○○前於民國86年間因犯竊盜罪，經臺灣苗栗地方法院於
    89年1月31日以88年度易字第355號判處有期徒刑五月，於89
    年3 月11日確定，復於88年間因犯違反毒品危害防制條例案
    件，經臺灣苗栗地方法院於89年6月28日以89年度易字第397
    號判處有期徒刑六月，於89年8 月12日確定，經入監接續服
    刑於90年12月5日執行完畢。詎仍不知悔改，於95年7月11日
    下午6時35分許，因駕駛其女友周玉萍所有之車號CP-5452號
    自用小客車，行至臺北市○○區○○街163 號前為警攔檢時
    ，為避免被查獲其業因案遭通緝，竟基於偽造文書之接續犯
    意，先冒用其女友周玉萍之兄甲○○之名義，在臺北市政府
    警察局信分局福德街派出所警員陳吉田所開立之臺北市政府
    警察局北市警交字第AEU307074 號舉發違反道路交通管理事
    件通知單移送聯「收受通知聯者簽章」欄內，偽簽「甲○○
    」署押1枚，並複寫至存根聯，且按指印1枚，足以表示由甲
    ○○本人名義出具領收通知聯之意思，復交付該舉發通知單
    給開單警員收執而行使之，足以生損害於甲○○及主管機關
    管理道路交通違規資料之正確性。乙○○復承前偽造文書之
    接續犯意，於嗣後警方詢問時，續冒用甲○○之名義應訊，
    並先後在臺北市政府警察局信義分局福德街派出所95年7 月
    11日調查筆錄之「受詢問人」欄與騎縫處及附有其前科檔案
    照片之文書上，偽造如附表所示「甲○○」之署押，足以生
    損害於甲○○及偵查機關管理偵查資料之正確性。嗣為警識
    破而查悉上情。
二、案經臺北市政府警察局信義分局報告臺灣臺北地方法院檢察
    署檢察官偵查起訴。
    理  由
一、前揭行使偽造文書、偽造署押之犯行，亦據被告乙○○坦認
    在卷（見偵查卷第8 至13、33、34頁，本院準備程序及審判
    筆錄），核與證人即被害人甲○○證述其身分遭冒用之情節
    相符（見偵查卷第38、39頁），並有上有偽造甲○○署押之
    警詢筆錄、臺北市政府警察局舉發違反道路交通管理事件通
    知書、附有其前科檔案照片之文書在卷可考（見分別偵查卷
    第15、16、17、18頁），以及臺北市政府警察局萬華分局95
    年8月29日北市警萬分交字第09540445100號函附卷可參（見
    本院卷），足徵被告前揭自白與事實相符。而被告偽造上開
    私文書並行使之，對於甲○○及主管機關管理道路交通違規
    資料與偵查機關管理偵查資料之正確性均足生損害無訛。本
    件事證明確，被告犯行自堪認定，應依法論科。
二、查被告行為後，刑法於94年2月2日修正公布，於95年7月1日
    施行。按行為後法律有變更者，適用行為時之法律，但行為
    後之法律有利於行為人者，適用最有利於行為人之法律，現
    行刑法第2條第1 項定有明文。此條規定乃與刑法第1條罪刑
    法定主義契合，而貫徹法律禁止溯及既往原則，係規範行為
    後法律變更所生新舊法律比較適用之準據法，是刑法第2 條
    本身雖經修正，但刑法第2 條既屬適用法律之準據法，本身
    尚無比較新舊法之問題，應一律適用裁判時之現行刑法第2
    條規定以決定適用之刑罰法律，先予辨明。又以本次刑法修
    正之比較新舊法，應就罪刑有關之共犯、未遂犯、想像競合
    犯、牽連犯、連續犯、結合犯，以及累犯加重、自首減輕暨
    其他法定加減原因（如身分加減）與加減例等一切情形，綜
    其全部罪刑之結果而為比較，有最高法院95年5 月23日95年
    度第8次刑庭會議決議可資參照。經查：
  (一)修正後刑法第47條第1 項規定：「受徒刑之執行完畢，或一
    部之執行而赦免後，五年以內故意再犯有期徒刑以上之罪者
    ，為累犯，加重本刑至二分之一。」，而修正前則規定為：
    「受有期徒刑之執行完畢，或受無期徒刑或有期徒刑一部之
    執行而赦免後，五年以內再犯有期徒刑以上之罪者，為累犯
    ，加重本刑至二分之一。」，本件被告係於前案執行完畢後
    ，5 年內故意再犯他罪，不論依舊法第47條之規定，抑或新
    法第47條第1 項之規定，均構成累犯，對被告而言並無有利
    或不利之情形。
  (二)又關於易科罰金之折算標準，除刑法第41條第1 項有所修正
    外，罰金罰鍰提高標準條例於95年4 月28日修正，並自同年
    7月1日起生效施行。修正前之刑法第41條第1 項前段規定：
    「犯最重本刑為五年以下有期徒刑以下之刑之罪，而受六個
    月以下有期徒刑或拘役之宣告，因身體、教育、職業、家庭
    之關係或其他正當事由，執行顯有困難者，得以一元以上三
    元以下折算一日，易科罰金。」，再依據修正前罰金罰鍰提
    高標準條例第2 條：「依刑法第四十一條易科罰金或第四十
    二條第二項易服勞役者，均就其原定數額提高為一百倍折算
    一日；法律所定罰金數額未依本條例提高倍數，或其處罰法
    條無罰金刑之規定者，亦同。」之規定，被告行為時之易科
    罰金折算標準，應以銀元1百元、2百元、3百元折算1日，經
    折算為新臺幣後，應以新臺幣3百元、6百元、9百元折算1日
    。惟95年7月1日施行之刑法第41條第1 項前段規定修正為：
    「犯最重本刑為五年以下有期徒刑以下之罪，而受六個月以
    下有期徒刑或拘役之宣告者，得以新臺幣一千元、二千元或
    三千元折算一日，易科罰金。」，而新修正之罰金罰鍰提高
    標準條例刪除原本第2 條之規定，是比較新舊法結果，自以
    舊法有利於被告，應適用被告行為時之法律，即修正前刑法
    第41條第1項前段及罰金罰鍰提高標準條例第2條規定，予以
    論處。
  (三)綜合上述之比較，揆諸前揭最高法院決議及修正後刑法第2
    條第1 項前段、後段規定之「從舊、從輕」原則，自應適用
    被告行為時之法律應適用被告行為時之舊法
三、按在交通違規通知單移送聯「收受通知聯者簽章」欄內偽簽
    他人姓名，自不待依據習慣或特約，單從形式上觀察，即足
    以知悉係表示由他人名義出具領收通知聯之證明，此與事先
    在印妥內容之收據上偽簽他人姓名之情形，無分軒輊，當然
    屬於刑法第210條所稱之私文書（最高法院83年台上字第663
    1 號判例意旨參照）。被告於附表編號一所示之臺北市政府
    警察局舉發違反道路交通管理事件通知單上偽造「甲○○」
    署名及指印，具有表示收受舉發違反道路交通管理事件通知
    書之意思，雖該等文書之內容係警察事先印製，然此不過為
    便利之措施，被告既明知其內容，自可決定是否簽署，既仍
    執意冒名而在其上偽造署押，則該事先印製之內容即為被告
    採為自己之一定意思表示，而屬刑法第210 條規定之私文書
    。被告復交付予臺北市政府警察局信義分局承辦警員收執存
    卷而行使之，均足以生損害於甲○○及主管機關管理道路交
    通違規資料之正確性。至被告於附表編號二、三文件上簽名
    ，並無表明為文書之用意而不具文書之性質，應僅構成偽造
    署押。是核被告所為，係犯刑法第216條、第210條之行使偽
    造私文書罪。被告偽造「甲○○」署押之行為，均為偽造私
    文書之部分行為，其偽造上開私文書復提出行使，偽造之低
    度行為復為嗣後行使之高度行為所吸收，均不另論罪。被告
    多次偽造署押之犯行，均係為警攔檢後，於接受員警調查詢
    問時所為，其數個行為於密切接近之時地實施，侵害同一之
    法益，各行為之獨立性極為薄弱，依一般社會健全觀念，在
    時間差距上，難以強行分開，在刑法評價上，以視為數個舉
    動之接續施行，合為包括之一行為予以評價，較為合理，應
    為接續犯（最高法院86年台上字第3295號判例意旨參照）。
    又被告前於86年間因犯竊盜罪，經臺灣苗栗地方法院於89年
    1 月31日以88年度易字第355號判處有期徒刑五月，於89年3
    月11日判決確定，復於88年間因犯違反毒品危害防制條例案
    件，經臺灣苗栗地方法院於89年6月28日以89年度易字第397
    號判處有期徒刑六月，於89年8 月12日確定，經入監接續服
    刑於90年12月5 日執行完畢，有臺灣高等法院被告前案紀錄
    表在卷可稽，被告於五年內再犯前述有期徒刑之罪，為累犯
    ，應依修正前刑法第47條規定加重其刑，爰審酌被告因通緝
    為逃避逮捕，冒用他人名義收受舉發通知單及應訊，顯然欠
    缺法治觀念，且造成被冒名者有受行政處罰、刑案偵查之虞
    ，然其犯後對上開犯行坦承不諱、態度尚佳，及其犯罪動機
    、手段、品行、智識程度等一切情狀，量處如主文所示之刑
    ，並依修正前刑法第41條第1 項前段規定諭知易科罰金之折
    算標準，以示懲儆。
四、被告於簽名之際並捺按指印，該指印同為代表被冒用者之身
    分，其作用及效力與署名無異，亦屬署押之一種，是如附表
    所示偽造之「甲○○」署押（含署名及指印），不問是否屬
    於被告所有，均應依刑法第219條規定宣告沒收。
據上論斷，應依刑事訴訟法第273條第1項、第299條第1項前段，
修正後刑法第2條第1 項前段、刑法第216條、第210條、第219條
，修正前刑法第47條、第41條第1 項前段，修正前罰金罰鍰提高
標準條例第2條，現行法規所定貨幣單位折算新臺幣條例第2條，
判決如主文。
本案經檢察官郭昭吟到庭執行職務。
中    華    民    國    95    年    9     月    29    日
                  刑事第五庭    法  官  賴秀蘭
以上正本證明與原本無異。
如不服本判決，應於判決送達後10日內，向本院提出上訴狀。
                                書記官  陳惠娟
中    華    民    國    95    年    10    月    5     日
附錄：本案論罪科刑法條全文
刑法第216條：
行使第 210 條至第 215 條之文書者，依偽造、變造文書或登載
不實事項或使登載不實事項之規定處斷。
刑法第210條：
偽造、變造私文書，足以生損害於公眾或他人者，處5 年以下有
期徒刑。
附表：
┌──┬────────────┬───┬────────────────┐
│編號│  應 沒 收 之 物 名 稱  │數  量│    備                      註  │
├──┼────────────┼───┼────────────────┤
│一  │臺北市政府警察局舉發違反│署名貳│見95年度偵字第15884號卷第17頁， │
│    │道路交通管理事件通知單「│枚、指│於移送聯上之署名及指印各1枚，署 │
│    │收受通知聯者簽章」欄上偽│印壹枚│名並複寫至存根聯1枚。           │
│    │造之「甲○○」署押      │      │                                │
├──┼────────────┼───┼────────────────┤
│二  │臺北市政府警察局信義分局│署名壹│見同上偵卷第15頁、第16頁。      │
│    │福德派出所95年7 月11日調│枚、指│                                │
│    │查筆錄「受詢問人」欄及騎│印肆枚│                                │
│    │縫處偽造之「甲○○」署押│      │                                │
├──┼────────────┼───┼────────────────┤
│三  │附有被告前科檔案照片之文│署名及│見同上偵卷第18頁。              │
│    │書上「甲○○」之署押    │指印各│                                │
│    │                        │壹枚  │                                │
└──┴────────────┴───┴────────────────┘


司法院資訊處製作；財團法人民間司法改革基金會備份。
